臺灣高等法院刑事判決
108年度上訴字第3481號
上  訴  人  
即  被  告  呂紀緯






上列上訴人即被告因搶奪案件，不服臺灣士林地方法院108年度
訴字第186號，中華民國108年9月25日第一審判決（起訴案號：
臺灣士林地方檢察署107年度偵字第5598號），提起上訴，本院
判決如下：
    主  文
原判決撤銷。
呂紀緯共同犯搶奪罪，處有期徒刑捌月。 
　　事  實
一、緣呂紀緯於民國106年12月間，曾向詹以雄購買賓士廠牌型
    號C300之自用小客車1輛，嗣為警查獲該車懸掛之APW-5650
    號車牌係失竊物品，遭警方移送偵辦（呂紀緯所涉竊盜部分
    ，業經臺灣桃園地方檢察署檢察官為不起訴處分）。呂紀緯
    因此對詹以雄心生不滿，竟與林威樺（由臺灣士林地方檢察
    署另案偵辦）共同意圖為自己不法所有，基於搶奪之犯意聯
    絡，於107年2月26日，先由呂紀緯透過通訊軟體MESSENGER
    向詹以雄佯稱欲購買賓士廠牌型號C63、車牌號碼0000-00號
    之自用小客車1輛，雙方相約於107年2月27日16時20分許在
    臺北市○○區○○路000 號前試駕，詹以雄陪同呂紀緯、林威樺
    試駕完畢後，呂紀緯佯裝要與在駕駛座上之林威樺商討價格
    ，請詹以雄暫在車外等候，即坐上該車副駕駛座，並要求林
    威樺將該車開走，待詹以雄隔著副駕駛座車窗與呂紀緯討論
    時，林威樺即趁詹以雄不及防備之際，突發動該車，詹以雄
    見狀，隨即拉住副駕駛座車門外框並要求林威樺熄火，惟林
    威樺仍踩踏油門，強將該車駛離現場，呂紀緯、林威樺以此
    方式搶奪上開車輛得手。嗣經詹以雄向呂紀緯索討該車未果
    ，報警處理，始循線查悉上情。
二、案經詹以雄訴由臺北市政府警察局北投分局報告臺灣士林地
    方檢察署檢察官偵查起訴。 
　　理  由
壹、證據能力
一、按被告以外之人於審判外之陳述，雖不符刑事訴訟法第159
    條之1、159條之2 、159條之3 、159條之4 等規定，而經當
    事人於審判程序同意作為證據，法院審酌該言詞陳述或書面
    陳述作成時之情況，認為適當者，亦得為證據。當事人、代
    理人或辯護人於法院調查證據時，知有第159條第1項不得為
    證據之情形，而未於言詞辯論終結前聲明異議者，視為有前
    項之同意，刑事訴訟法第159條之5定有明文。本案當事人、
    辯護人就下述供述證據方法之證據能力，於言詞辯論終結前
    均未異議，而經本院審酌各該證據方法之作成時，並無其他
    不法之情狀，均適宜為本案之證據，依刑事訴訟法第159條
    之5之規定，有證據能力。
二、至於其餘資以認定本案犯罪事實之非供述證據，亦查無違反
    法定程序取得之情形，依刑事訴訟法第158條之4反面規定，
    應具證據能力。　　
貳、實體方面
一、上開事實，業據被告於原審及本院審理時均坦承不諱，核與
    證人即告訴人詹以雄於警詢及偵查之證述大致相符（見臺灣
    士林地方檢察署107年度偵字第5598號偵查卷第4至5、45、4
    9至50、57至58頁、92至97、186 、246 至248 頁），復經
    證人連珮君於警詢及偵查中證述明確（見前揭偵查卷第51至
    52頁、94至95頁），且有106 年11月30日汽車讓渡書暨附件
    、告訴人與被告間通訊軟體MESSENGER 對話紀錄、現場照片
    、被告與真實姓名、年籍均不詳、綽號「布魯斯」成年男子
    間通訊軟體LINE對話紀錄、被告與姓名年籍不詳、綽號「庭
    哥」成年男子間簡訊對話紀錄、被告所有之蘋果牌IPHONE手
    機數位鑑識所得擷取照片等件在卷可稽（見前揭偵查卷第59
    至74、80致82、171至176、198 至202、213至214 頁），足
    認被告前開任意性自白確與事實相符，應可採信。本案事證
    明確，被告犯行堪以認定，應予依法論科。
二、論罪科刑
　㈠核被告所為，係犯刑法第325 條第1 項搶奪罪。被告與林威
    樺間就上開犯行，具犯意聯絡及行為分擔，應論以共同正犯
    。
　㈡被告前因持有第三級毒品之案件，經臺灣新北地方法院以105
    年度簡字第4445號判決處有期徒刑5月確定，於106年8月5 
    日執行完畢等情，有本院被告前案紀錄表1 份在卷可稽，其
    受有期徒刑執行完畢後，5年內故意再犯本案有期徒刑以上
    之罪，核屬刑法第47條第1項之累犯，原應依刑法第47條第1
     項規定加重其刑，惟依司法院大法官釋字第775號解釋意旨
    ，不分情節，一律加重累犯之最低本刑，有違憲法罪刑相當
    原則，於法律修正前，為避免上述罪刑不相當之情形，法院
    就該個案應依上開解釋意旨裁量是否加重最低本刑。本院審
    酌本件構成累犯之前案係持有毒品案件，與本件被告搶奪之
    犯行並非同類案件，兩者之罪質不同，犯罪手段、動機顯屬
    有別，難認有特別惡性或刑罰反應力薄弱之情，故不加重其
    刑。
三、撤銷改判之理由
  ㈠本件原審於審酌一切情事後，對被告予以論罪科刑，固非無
    見。惟查：被告之犯行雖為累犯，惟審酌大法官釋字第775
    號解釋意旨後，不予加重其刑，業如前述，原審認被告應依
    刑法第47條第1項規定加重其刑，尚有未洽。
　㈡被告上訴理由雖以其於偵審均坦承犯行，雖未與告訴人和解
    ，然亦無貪圖搶奪之車輛，態度良好，深具悔意，原審量刑
    過重云云，惟原審已於判決理由內說明其量刑審酌事由，並
    以行為人之責任為基礎，斟酌刑法第57條所列一切情狀審酌
    ，並未逾越法定刑度，亦無裁量濫用之情形，被告之上訴並
    無理由，然原判決既有前開可議之處，即屬無可維持，應由
    本院予以撤銷改判。
　㈢爰審酌被告僅因與告訴人間之購車糾紛，竟心生不滿，夥同
    林威樺搶奪告訴人所有之車輛，藉此要求告訴人出面處理購
    車之糾紛，造成告訴人財產損失，亦對社會安寧秩序造成危
    害，實有不該，且犯後亦未與告訴人達成和解或賠償告訴人
    損失；惟念其終知坦承犯行之犯後態度，及搶得之車輛已因
    經告訴人領回等情，復考量搶得車輛之價值，暨被告自述高
    中畢業之智識程度、未婚、經濟狀況小康等一切情狀，量處
    如主文所示之刑，以示懲儆。
　㈣本案被告搶得之車輛，已經告訴人合法領回，業據告訴人陳
    述在卷（見原審卷第86頁），依刑法第38條之1第5項規定，
    爰不再予宣告沒收或追徵，附此敘明。
據上論斷，應依刑事訴訟法第369條第1項前段、第364條、第299
條第1項前段，刑法第28條、第325條第1項，判決如主文。
本案經檢察官陳昭仁提起公訴，檢察官孟玉梅到庭執行職務。
中　　華　　民　　國　　109 　年　　3 　　月　　11　　日
                  刑事第二十一庭審判長法　官  許宗和
                                      法　官  黃惠敏
                                      法　官  章曉文
以上正本證明與原本無異。
如不服本判決，應於收受送達後20日內向本院提出上訴書狀，其
未敘述上訴之理由者並得於提起上訴後20日內向本院補提理由書
（均須按他造當事人之人數附繕本）「切勿逕送上級法院」。
                                      書記官  陳媖如
中　　華　　民　　國　　109 　年　　3 　　月　　13　　日
附錄本案論罪科刑法條
中華民國刑法第325條
意圖為自己或第三人不法之所有，而搶奪他人之動產者，處6月
以上5年以下有期徒刑。
因而致人於死者，處無期徒刑或7年以上有期徒刑，致重傷者，
處3年以上10年以下有期徒刑。
第1項之未遂犯罰之。